【裁判字號】    99,上訴,1213
【裁判日期】    991214
【裁判案由】    違反毒品危害防制條例等
【裁判全文】
臺灣高等法院高雄分院刑事判決        99年度上訴字第1213號
上  訴  人  臺灣高雄地方法院檢察署檢察官
上  訴  人
即  被  告  陳建宏
選任辯護人  柯淵波律師
被      告  胡朝富
選任辯護人  林樹根律師
            洪茂松律師
            邱麗妃律師
上列上訴人因被告違反毒品危害防制條例等案件，不服臺灣高雄
地方法院99年度重訴字第22號中華民國99年6 月14日第一審判決
（起訴案號：臺灣高雄地方法院檢察署99年度偵字第3451、6232
號），提起上訴，本院判決如下：
     主  文
原判決撤銷。
陳建宏共同運輸第一級毒品，處有期徒刑拾陸年，扣案如附表一
所示第一級毒品海洛因沒收銷燬，扣案如附表一所示第一級毒品
海洛因之外包裝、扣案如附表二所示之物、行動電話壹具（含門
號0000000000號SIM 卡壹張）均沒收。
胡朝富共同運輸第一級毒品，處有期徒刑拾伍年，扣案如附表一
所示第一級毒品海洛因沒收銷燬，扣案如附表一所示第一級毒品
海洛因之外包裝、扣案如附表二所示之物、行動電話壹具（含門
號0000000000號SIM 卡壹張）均沒收。
     事  實
一、陳建宏（綽號老闆）因計畫自大陸地區經由香港運輸第一級
    毒品海洛因進入臺灣地區，乃與胡朝富（綽號牛仔）及蔡念
    治、張旭閔（張旭閔綽號二齒，蔡念治業據判處有期徒刑8
    年確定，張旭閔業據判處有期徒刑9 年確定）共同基於自大
    陸地區運輸第一級毒品海洛因及私運管制進出口物品進入臺
    灣地區之犯意聯絡，謀議以新台幣（下同）20萬元之報酬推
    由蔡念治獨自前往大陸地區運輸第一級毒品海洛因私運進口
    ，遂先由張旭閔為蔡念治代辦出國手續及訂購來回機票，再
    於98年8 月28日下午，由張旭閔搭載蔡念治至屏東縣萬丹鄉
    某神壇與胡朝富會合後，再由胡朝富載送蔡念治前往高雄市
    小港國際機場，蔡念治隨即搭乘當日下午4 時50分之澳門航
    空班機前往澳門，蔡念治抵達後，乃依胡朝富告知之電話聯
    絡陳建宏，陳建宏即安排蔡念治住宿在珠海夏灣時尚酒店，
    並交付蔡念治交通費、防狗液1 瓶（用以掩飾第一級毒品海
    洛因氣味）及大陸地區門號0000000000號行動電話SIM 卡1
    張供在大陸聯絡運毒事宜使用。98年8 月29日，蔡念治復搭
    機前往大陸地區，於翌日（98年8 月30日）到達大陸地區芒
    市，蔡念治旋依陳建宏事先指示，使用上開大陸地區門號00
    00000000號行動電話撥打某不詳姓名成年男子之電話號碼與
    之聯繫，再依指示至大陸地區芒市某賓館住宿，該不詳姓名
    成年男子隨後至該賓館將如附表一所示第一級毒品海洛因（
    合計淨重1700.33 公克，純度68.09%，純質淨重1157.75 公
    克）交予蔡念治裝入所有之行李箱及褐色皮包內，蔡念治並
    於98年8 月30日下午11時許搭機至大陸地區昆明，復於同年
    月31日搭機至香港轉搭中華航空CI932 號班機，於98年8 月
    31日下午2 時50分許抵達高雄市小港國際機場，而運輸及私
    運第一級毒品海洛因進口。嗣蔡念治在機場入境通關時，旋
    為警當場查獲，扣得如附表一、二所示之物，再循線於機場
    之停車場查獲正等候接應之張旭閔，並扣得其所有供聯繫運
    輸海洛因事宜之行動電話1 具及門號0000000000號SIM 卡1
    張。其後經由張旭閔供出共犯為胡朝富及陳建宏，始於99年
    1 月19日拘提陳建宏及胡朝富到案。
二、案經行政院海岸巡防署海洋巡防總局偵防查緝隊報告臺灣高
    雄地方法院檢察署檢察官偵查起訴。
     理  由
一、證據能力之說明：法務部調查局濫用藥物實驗室鑑定書係經
    檢察官囑託鑑定所為，屬刑事訴訟法第159 條第1 項規定之
    傳聞證據例外情形，自有證據能力。
二、上開事實，業據證人蔡念治、張旭閔於本院審理中結證明確
    （見本院卷第203 －208 頁），並有如附表一所示第一級毒
    品海洛因及如附表二所示物品扣案可佐，再扣案如附表一所
    示第一級毒品海洛因之成分及重量已經法務部調查局鑑定無
    訛，亦有法務部調查局濫用藥物實驗室鑑定書在卷可稽（見
    偵查卷第134 頁）。又被告陳建宏、胡朝富亦坦承上情在卷
    ，核與上開證據相符，被告陳建宏、胡朝富之自白即可信為
    真正。從而，被告陳建宏、胡朝富與蔡念治、張旭閔共同運
    輸第一級毒品海洛因、私運管制物品進口，事證明確，犯行
    堪以認定。
三、按行為後法律有變更者，適用行為時之法律。但行為後之法
    律有利於行為人者，適用最有利於行為人之法律，刑法第2
    條第1 項定有明文。經查，被告行為後，毒品危害防制條例
    於98年5 月20日修正公布，98年11月20日施行，即應依上開
    規定比較適用，茲詳述如下：
    (一)被告行為後，毒品危害防制條例於98年5 月20日修正公布
      ，98年11月20日施行，修正前毒品危害防制條例第4 條第
      1 項規定：「製造、運輸、販賣第一級毒品者，處死刑或
      無期徒刑；處無期徒刑者，得併科新臺幣一千萬元以下罰
      金。」；修正後毒品危害防制條例第4 條第2 項規定：「
      製造、運輸、販賣第一級毒品者，處死刑或無期徒刑；處
      無期徒刑者，得併科新臺幣二千萬元以下罰金。」；經比
      較新舊法結果，應以被告行為時之舊法規定較為有利。
    (二)修正後毒品危害防制條例第17條增列第2 項規定：「犯第
      4 條至第8 條之罪於偵查及審判中均自白者，減輕其刑。
      」，比較新舊法結果，應以新法規定對被告較為有利。
    (三)又比較新舊法之罪刑孰為最有利，比較時應就罪刑有關之
      共犯、未遂犯、連續犯、牽連犯、結合犯，以及累犯加重
      、自首減輕暨其他法定加減原因（如身分加減）與加減例
      等一切情形，綜其全部罪刑之結果而為比較。經綜合上述
      之比較，因依修正後毒品危害防制條例論處，較有利於被
      告，故應適用修正後毒品危害防制條例規定。
四、核被告陳建宏、胡朝富所為，均係犯毒品危害防制條例第4
    條第1 項之運輸第一級毒品罪及懲治走私條例第2 條第1 項
    之私運管制物品進口罪。被告陳建宏、胡朝富持有第一級毒
    品之低度行為，已為運輸之高度行為所吸收，故不另論罪。
    被告陳建宏、胡朝富與張旭閔、蔡念治、不詳姓名成年男子
    間，就上開犯行分別有犯意聯絡及行為分擔，應成立共同正
    犯。又被告陳建宏、胡朝富以一個攜帶第一級毒品海洛因進
    入臺灣地區之行為，同時觸犯運輸第一級毒品罪及私運管制
    物品進口罪，為想像競合犯，應依刑法第55條規定從一重論
    以運輸第一級毒品罪。被告陳建宏、胡朝富犯運輸第一級毒
    品之罪，於偵查及審判中均自白，乃各依毒品危害防制條例
    第17條增列第2 項規定減輕其刑。至被告陳建宏雖於偵查及
    審理中均陳述扣案第一級毒品海洛因來源係陳志雄等情，然
    經本院調閱臺灣高雄地方法院檢察署99年度他字第1241號陳
    志雄違反毒品危害防制條例案件全卷結果，檢察官尚未因被
    告陳建宏供出毒品來源因而查獲陳建宏為正犯或共犯，自無
    從依毒品危害防制條例第17條第1 項減輕其刑，附此敘明。
五、原審據以論處被告陳建宏、胡朝富罪刑，固非無見。惟查：
    (一)被告陳建宏、胡朝富行為後，毒品危害防制條例於98年5
    月20日修正公布，98年11月20日施行，即應依刑法第2 條第
    1 項規定比較適用新舊法，原判決未比較適用，自有未合。
    (二)被告陳建宏、胡朝富明知毒品對國民身體健康、社會治安
    及國家安全有重大危害，政府亦嚴禁毒品氾濫，被告陳建宏
    、胡朝富竟為個人私利，無視法律禁止，輾轉經由張旭閔指
    示蔡念治遠自大陸地區運輸第一級毒品海洛因進口，被告陳
    建宏、胡朝富顯係居於較主要地位，獲利亦應較高，且被告
    陳建宏、胡朝富居於幕後，意圖規避刑責，惡性自屬較重大
    ，再運輸第一級毒品海洛因數量合計淨重1700.33 公克（純
    度68.09%，純質淨重1157.75 公克），數量亦非屬少量，被
    告陳建宏、胡朝富之犯行經各依毒品危害防制條例第17條增
    列第2 項規定減輕其刑後，其法定最輕本刑為有期徒刑15年
    ，倘科以被告陳建宏、胡朝富法定最輕本刑為有期徒刑15年
    ，顯無過重而情堪憫恕之情形，自不適用刑法第59條規定再
    酌減其刑。原判決思未及此，仍就被告陳建宏、胡朝富依刑
    法第59條規定遞減其刑，尚有未當。(三)扣案如附表二編號6
    所示筆記本1 本係共犯蔡念治所有記載運輸第一級毒品海洛
    因行程供聯絡用之，乃應依毒品危害防制條例第19條第1 項
    前段規定宣告沒收；扣案共犯張旭閔所有門號0000000000SI
    M 卡1 張並無證據足佐係供聯繫運輸第一級毒品海洛因事宜
    所用，乃不得宣告沒收。原判決就扣案如附表二編號6 所示
    筆記本1 本未宣告沒收，就共犯張旭閔所有門號0000000000
    SIM 卡1 張宣告沒收，均屬有違。被告陳建宏、胡朝富上訴
    意旨指摘原判決量刑過重，雖無理由，惟檢察官上訴意旨指
    摘原判決量刑過輕，為有理由（已如上述），且原判決另有
    其他可議之處，自應由本院將原判決撤銷改判。爰審酌被告
    陳建宏、胡朝富明知毒品對國民身體健康、社會治安及國家
    安全有重大危害，政府亦嚴禁毒品氾濫，被告陳建宏、胡朝
    富竟為個人私利，無視法律禁止，輾轉經由張旭閔指示蔡念
    治遠自大陸地區運輸第一級毒品海洛因進口，被告陳建宏、
    胡朝富顯係居於較主要地位，獲利亦應較高，且被告陳建宏
    、胡朝富居於幕後，意圖規避刑責，惡性自屬較重大，再運
    輸第一級毒品海洛因數量合計淨重1700.33 公克（純度68.0
    9 % ，純質淨重1157.75 公克），數量亦非屬少量，惟念及
    被告陳建宏、胡朝富前未曾有重大犯罪，有被告前案紀錄表
    在卷足憑，行為坦承犯行，且所運輸之第一級毒品海洛因尚
    未流入市面，未生實質危害，被告胡朝富係受被告陳建宏指
    示所為等一切情狀，分別量處如主文所示之刑。扣案如附表
    一所示第一級毒品海洛因為毒品，應依毒品危害防制條例第
    18條第1 項前段規定宣告沒收銷燬。扣案如附表一所示第一
    級毒品海洛因外包裝係用於包裹第一級毒品海洛因，防止其
    裸露、潮濕及便於攜帶使用，既係被告陳建宏等共犯所有，
    且已與扣案第一級毒品海洛因分離秤重，即屬供犯罪所用之
    物，扣案如附表二所示之物係共犯蔡念治所有供攜帶第一級
    毒品海洛因使用及聯絡運輸事宜使用，扣案行動電話1具 （
    含門號0000000000號SIM 卡1 張）係共犯張旭閔所有供聯絡
    運輸第一級毒品海洛因事宜使用，均應依毒品危害防制條例
    第19條第1 項前段規定宣告沒收。至其餘扣案之物均不能證
    明與運毒、走私犯行有關，均不予宣告沒收。
據上論結，應依刑事訴訟法第369 條第1 項前段、第364 條、第
299 條第1 項前段，毒品危害防制條例第4 條第1 項、第17條第
2 項、第18條第1 項前段、第19條第1 項前段，懲治走私條例第
2 條第1 項、第11條，刑法第11條、第28條、第55條，判決如主
文。
本案經檢察官劉玲興到庭執行職務。
中    華    民    國    99    年    12    月    14    日
                    刑事第八庭  審判長法  官 洪兆隆
                                      法  官 張盛喜
                                      法  官 郭玫利
以上正本證明與原本無異。
如不服本判決應於收受本判決後10日內向本院提出上訴書狀，其
未敘述上訴理由者，並得於提起上訴後10日內向本院補提理由書
狀（均須按他造當事人之人數附繕本）「切勿逕送上級法院」。
中    華    民    國    99    年    12    月    14    日
                                      書記官 梁美姿
附錄本判決論罪科刑法條：
毒品危害防制條例第4條第1項
製造、運輸、販賣第一級毒品者，處死刑或無期徒刑；處無期徒
刑者，得併科新臺幣2 千萬元以下罰金。
附表一：
┌──┬─────────┬────────┬────┬──┐
│編號│  外包裝          │   毒品種類     │  數量  │備註│
├──┼─────────┼────────┼────┼──┤
│ 1  │珍珠粉紙盒1 個    │第一級毒品海洛因│  1 包  │    │
│    │鋁箔袋1 個        │                │        │    │
├──┼─────────┼────────┼────┼──┤
│ 2  │CK牌保養品紙盒1 個│第一級毒品海洛因│  2 罐  │    │
│    │罐子2 個          │                │        │    │
├──┼─────────┼────────┼────┼──┤
│ 3  │雲南白藥紙盒1 個  │第一級毒品海洛因│  2 包  │    │
│    │鋁箔袋2 個        │                │        │    │
├──┼─────────┼────────┼────┼──┤
│ 4  │雲南白藥紙盒1 個  │第一級毒品海洛因│  6 罐  │    │
│    │罐子6 個          │                │        │    │
├──┼─────────┼────────┼────┼──┤
│ 5  │燕窩紙盒1 個      │第一級毒品海洛因│  6 罐  │    │
│    │罐子6 個          │                │        │    │
├──┴─────────┴────────┴────┴──┤
│上開第一級毒品海洛因合計淨重1700.33 公克，純度68.09%，純質│
│淨重1157.75公克，空包裝重340.59公克。                     │
└─────────────────────────────┘
附表二：
┌──┬───────┬────┬───┬───────┐
│編號│  名  稱      │  數量  │所有人│   備    註   │
├──┼───────┼────┼───┼───────┤
│ 1  │行李箱        │1 個    │蔡念治│供放置如附表一│
│    │              │        │      │編號1 、4 、5 │
│    │              │        │      │所示第一級毒品│
│    │              │        │      │運輸用        │
├──┼───────┼────┼───┼───────┤
│ 2  │褐色皮包      │1 個    │蔡念治│供放置如附表一│
│    │              │        │      │編號2 、3 所示│
│    │              │        │      │第一級毒品運輸│
│    │              │        │      │用            │
├──┼───────┼────┼───┼───────┤
│ 3  │SONY ERICSSON │1 具    │蔡念治│供聯絡運輸第一│
│    │牌行動電話    │        │      │級毒品海洛因用│
├──┼───────┼────┼───┼───────┤
│ 4  │門號0000000000│1 張    │蔡念治│供聯絡運輸第一│
│    │號SIM卡       │        │      │級毒品海洛因用│
├──┼───────┼────┼───┼───────┤
│ 5  │大陸地區門號13│1 張    │蔡念治│供聯絡運輸第一│
│    │00000000號SIM │        │      │級毒品海洛因用│
│    │卡            │        │      │              │
├──┼───────┼────┼───┼───────┤
│ 6  │筆記本        │1 本    │蔡念治│記載運輸第一級│
│    │              │        │      │品行程聯絡用  │
└──┴───────┴────┴───┴───────┘

司法院資訊處製作；財團法人民間司法改革基金會備份。
